臺灣高等法院刑事裁定
110年度聲字第3082號
聲  請  人  臺灣高等檢察署檢察官
受  刑  人  廖婉君




上列聲請人因受刑人數罪併罰有二裁判以上，聲請定其應執行之
刑（聲請案號：臺灣高等檢察署110年度執聲字第1332號），本
院裁定如下：
    主  文
廖婉君犯如附表所示各罪所處之刑，應執行有期徒刑參年陸月。
    理  由
一、聲請意旨略以：受刑人廖婉君（下稱受刑人）因違反毒品危
    害防制條例等數罪，先後經判決確定如附表，應依刑法第50
    條第1項第1款、第2項、第51條第5款、第53條等規定，定其
    應執行之刑，爰依刑事訴訟法第477條第1項之規定聲請定應
    執行之刑等語。
二、按：
（一）裁判確定前犯數罪者，併合處罰之。但有下列情形之一者
      ，不在此限：得易科罰金之罪與不得易科罰金之罪。得
      易科罰金之罪與不得易服社會勞動之罪。得易服社會勞
      動之罪與不得易科罰金之罪。得易服社會勞動之罪與不
      得易服社會勞動之罪；前項但書情形，受刑人請求檢察官
      聲請定應執行刑者，依第51條規定定之，刑法第50條定有
      明文。又按數罪併罰，分別宣告多數有期徒刑者，於各刑
      中之最長期以上，各刑合併刑期以下，定其刑期，但不得
      逾30年，刑法51條第5款定有明文。即併合處罰之數罪本
      屬各自獨立之罪，其罪責分別存在，僅係處罰上發生合併
      之關係。倘併罰數罪之宣告刑，其中得易刑處分者與不得
      易刑處分者併合處罰結果，而不得易刑，造成受刑人之不
      利益，有違限制刑罰加重之恤刑目的。是檢察官就刑法第
      50條第1項但書所列案件，聲請定應執行刑者，必須經受
      刑人之請求，始為合法。又同一被告所犯數罪倘合於定應
      執行刑之要件，與各罪是否已執行完畢無關，縱數罪中其
      中一罪已先執行完畢，亦不影響檢察官得就各罪聲請合併
      定其應執行刑，已執行部分應由檢察官於指揮執行時扣除
      之。
（二）數罪併罰定應執行之刑之外部性界限及內部性界限： 　
      法律上屬於自由裁量之事項，有其外部性界限及內部性界
      限，並非概無拘束。依據法律之具體規定，法院應在其範
      圍選擇為適當之裁判者，為外部性界限；而法院為裁判時
      ，應考量所適用之法規之目的及法律秩序之理念所在者，
      為內部性界限。法院為裁判時，二者均不得有所逾越。在
      數罪併罰，有2裁判以上，定其應執行之刑之案件，法院
      所為刑之酌定，雖屬自由裁量之事項，但應受前揭外部性
      界限及內部性界限之拘束。即刑法第51條第5款規定係採
      限制加重主義，就俱發各罪中，以最重之宣告刑為基礎，
      由法院參酌他罪之宣告刑，裁量加重定之，上揭不得逾法
      定之30年最高限制，即法理上所稱之外部性界；並應受法
      秩序理念規範之比例原則、平等原則、責罰相當原則、重
      複評價禁止原則等自由裁量權之內部抽象價值要求界限之
      支配，使以輕重得宜，罰當其責，俾符合法律授與裁量權
      之目的，以區別數罪併罰與單純數罪之不同，兼顧刑罰衡
      平原則（最高法院108年度台抗字第81號、105年度台上字
      第428號判決意旨參照）。又定應執行刑，採限制加重原
      則，授權法官綜合斟酌被告犯罪行為之不法與罪責程度、
      各罪彼此間之關聯性(例如數罪犯罪時間、空間、各行為
      所侵害法益之專屬性或同一性、數罪對法益侵害之加重效
      應等)、數罪所反應被告人格特性與傾向、對被告施以矯
      正之必要性等，妥適裁量最終具體應實現之刑罰，以符罪
      責相當之要求。因此，法院於酌定執行刑時，應綜合上開
      條件，為妥適之裁量，俾符合實質平等原則，(最高法院1
      09年度台抗字第600號裁定意旨參照)。
（三）數罪併罰之不利益變更禁止原則：
　　　刑事訴訟法第370條第2項、第3項，針對第二審上訴案件
      之定應執行之刑，明定有不利益變更禁止原則之適用。而
      分屬不同案件之數罪併罰有應更定執行刑之情形，倘一裁
      判宣告數罪之刑，曾經定其執行刑，再與其他裁判宣告之
      刑定其執行刑時，為保護被告權益，在法理上應同受此原
      則之拘束。亦即，另定之執行刑，其裁量所定之刑期，不
      得較重於前定之執行刑加計後裁判宣告之刑之總和。是以
      ，刑法第50條規定，裁判確定前犯數罪者，併合處罰之目
      的在使被告（或受刑人）得依同法第51條各款規定，享有
      併合處罰、限制加重刑罰之恤刑利益。而裁判確定前犯數
      罪符合併合處罰之案件，有二以上之裁判，應依刑法第51
      條第5款至第7款定應執行之刑者，最後事實審法院檢察署
      檢察官應依刑事訴訟法第477條第1項規定，聲請該法院裁
      定之，乃檢察官為被告之利益而為聲請，法院於定應執行
      之刑時自不得諭知較重於原裁判合併刑期之總和，否則即
      有違數罪併罰禁止不利於被告（或受刑人）之恤刑立法目
      的（最高法院104年度台抗字第554號裁定意旨參照）。
三、經查：　　　　
（一）本件受刑人前因違反毒品危害防制條例等數罪，經臺灣士
      林地方法院、臺灣新北地方法院及本院判決如附表所示之
      刑，並已確定在案，經核符合數罪併罰有二裁判以上，定
      應執行之刑之要件，本院為犯罪事實最後判決之法院，有
      各該刑事判決、聲請簡易判決處刑書、起訴書、刑事裁定
      及本院被告前案紀錄表等件在卷可按。又受刑人所犯附表
      編號2至5所示之罪之犯罪日期均在附表編號1所示判決確
      定日期前所犯，所犯附表編號5所示之罪為不得易科罰金
      之罪，其餘部分均為得易科罰金之罪，而屬刑法第50條第
      1項但書規定之情形，本不得併合處罰，惟受刑人前已請
      求檢察官聲請定其應執行刑，有定刑聲請切結書在卷可按
      （見本院卷第9頁），且未經其撤回定執行刑之請求，與
      刑法第50條第2項規定要件相符。檢察官基此向本院聲請
      定其應執行之刑，經審核認聲請為適當，應予准許。　
（二）受刑人所犯如附表所示各罪，各刑中之最長期為有期徒刑
      2年8月，各刑合併之刑期為4年2月，此為量刑自由裁量權
      之外部性界限。另所犯如附表編號1至3所示之罪所處之刑
      ，前經臺灣新北地方法院以109年度聲字第2892號裁定定
      應執刑有期徒刑9月。審酌受刑人所犯如附表編號1至3所
      示之罪，均係施用第二級毒品罪，犯罪手段、罪質及所侵
      害之法益均相同，犯罪時間為107年11月間及108年2月間
      ，相距非遠，責任非難重複程度較高，而犯如附表編號4
      、5所示之罪則為持有第一級毒品及意圖販賣而持有第二
      級毒品罪，在犯罪手段、罪質及所侵害之法益顯有雷同，
      犯罪日期亦相同，所犯本質為持有毒品，責任非難重複程
      度亦屬較高，與上述施用毒品犯行，雖犯罪時間相近，然
      犯罪方式、罪質及所侵害之法益，難謂相同，但相關犯行
      均與毒品有關所衍生之犯罪，而具相當程度之責任非難重
      複；並考量上開各罪所反應行為人人格及犯罪傾向等情狀
      ，以前揭外部界限與內部界限為基礎，暨不利益變更禁止
      原則等，就各罪所處之刑，定其應執行如主文所示之刑。
（三）至於受刑人所犯附表編號1至4所示之罪均為得易科罰金，
      但因附表編號5所示不得易科罰金之罪合併處罰之結果，
      本院於定應執行刑時，不另為易科罰金折算標準之記載。
據上論斷，應依刑事訴訟法第477條第1項，刑法第50條第1項但
書、第2項、第53條、第51條第5款，裁定如主文。　　　　　
中　　華　　民　　國　　110 　年　　7 　　月　　30　　日
                  刑事第十四庭  審判長法　官  黃斯偉
                                      法　官  許泰誠
                                      法　官  程克琳
以上正本證明與原本無異。
如不服本裁定，應於收受送達後五日內向本院提出抗告狀。
                                      書記官  劉靜慧
中　　華　　民　　國　　110 　年　　8 　　月　　2 　　日